【裁判字號】    99,財管,33
【裁判日期】    990928
【裁判案由】    選任遺產管理人
【裁判全文】
臺灣屏東地方法院民事裁定              99年度財管字第33號
聲  請  人  新興資產管理股份有限公司
法定代理人  甲○○
上列聲請人聲請就被繼承人丙○○之遺產選任遺產管理人事件，
本院裁定如下：
    主  文
選任余景登律師為被繼承人丙○○（男，民國三十七年七月一日
生，身分證統一編號：Ｚ000000000號）之遺產管理人
。
程序費用新台幣壹仟元由被繼承人丙○○之遺產負擔。
    理  由
一、本件聲請意旨略以：被繼承人丙○○（男，民國○○年○ 月○
    日生，身分證統一編號：Ｚ000000000號，最後住所地為屏東
    縣潮州鎮○○里○ 鄰○○路51號，99年1 月8 日死亡）生前
    擔任案外人黃春堂於86年5 月17日向潮州鎮農會貸款新臺幣
    1,000 萬元（下稱系爭貸款）之連帶保證人，之後潮州鎮農
    會將系爭貸款債權讓與台灣土地銀行股份有限公司（下簡稱
    「土地銀行」），因屆清償期未獲清償，土地銀行乃向貴院
    聲請強制執行，而取得貴院93年度執字第2213號債權憑證，
    土地銀行嗣又於96年6 月12日將系爭貸款債權讓與聲請人，
    嗣後被繼承人丙○○於99年1 月8 日死亡，其所有順位之繼
    承人皆已死亡或拋棄繼承，且其親屬會議復未於繼承開始後
    1 個月內選定遺產管理人。因系爭貸款迄今仍未完全清償，
    而聲請人為被繼承人丙○○之債權人，係利害關係人，為此
    聲請選任被繼承人丙○○之配偶乙○○○為遺產管理人，並
    提出繼承系統表、戶籍（除戶）謄本影本、本院惠家慧字第
    0990013755號函影本、本院93年度執字第2213號債權憑證影
    本、繼續執行紀錄表影本、96年6 月12日台灣新生報影本、
    債權讓與證明書影本、擔保放款借據影本、財政部91年7 月
    24日台財融（三）字第0913000564號函等件為證。
二、按繼承開始時，繼承人有無不明者，而無親屬會議，或親屬
    會議未於1 個月內選定遺產管理人者，利害關係人得聲請法
    院選任遺產管理人，並由法院依公示催告程序，定6 個月以
    上之期限，公告繼承人，命於期限內承認繼承，民法第1177
    條、第1178條分別定有明文，此為關於無人承認繼承之規定
    。又先順序繼承人均拋棄其繼承權時，由次順序之繼承人繼
    承，其次順序繼承人有無不明或第四順序之繼承人均拋棄其
    繼承權者，準用關於無人承認繼承之規定，民法第1176條第
    6 項亦有明文。
三、查聲請人主張被繼承人丙○○生前積欠債權人債務，嗣於99
    年1 月8 日死亡，其所有順位之繼承人均已死亡或向本院為
    拋棄繼承之意思表示，又被繼承人之親屬會議未於繼承開始
    後1 個月內選定遺產管理人等情，業據其提出繼承系統表、
    戶籍（除戶）戶籍謄本影本、本院惠家慧字第0990013755
    號函影本、本院93年度執字第2213號債權憑證影本、繼續執
    行紀錄表影本、96年6 月12日台灣新生報影本、債權讓與證
    明書影本、擔保放款借據影本、財政部91年7 月24日台財融
    （三）字第0913000564號函等件為證，並經本院職權調閱本
    院99年度繼字第256 號卷核閱無誤，自堪信為真實。揆諸首
    揭法條規定與說明，聲請人既為被繼承人丙○○之債權人，
    應屬利害關係人無疑，是依首開規定，聲請人向本院聲請選
    任被繼承人丙○○之遺產管理人，當屬有據。又經本院合法
    通知被繼承人之配偶乙○○○到庭陳述是否有意願擔任遺產
    管理人，惟其並未到庭表達其意願，有本院送達證書及報到
    單在卷可稽，參以乙○○○已拋棄繼承，堪認其應無意願擔
    任遺產管理人，而被繼承人之其餘繼承人亦均已死亡或拋棄
    繼承，顯應無此意願，本院審酌余景登律師乃屏東律師公會
    成員，法學素養深厚，能勝任且有意願擔任遺產管理人一職
    ，且其與聲請人及被繼承人間均無何利害關係，有利於管理
    及處理被繼承人丙○○後續之遺產問題，爰選任余景登律師
    為被繼承人丙○○之遺產管理人。
四、依非訟事件法第24條第1 項、第157 條，裁定如主文。
中    華    民    國    99    年     9    月    28    日
                        家事庭法  官  陳秀慧
以上正本係照原本作成。
如不服本裁定應於送達後10日內向本院提出抗告狀，並繳納抗告
費新臺幣1,000元。
中    華    民    國    99    年     9    月    28    日
                              書記官  賀燕花

司法院資訊處製作；財團法人民間司法改革基金會備份。
